臺灣高雄地方法院民事判決　九十一年度訴字第二四一○號
　　原　　　告　甲○○
　　被　　　告　乙○○
　　訴訟代理人　丙○○
　　被　　　告　丁○○○
右當事人間分配表異議之訴事件，本院判決如左：
    主      文
原告之訴駁回。
訴訟費用由原告負擔。
    事      實
甲、原告方面：
一、聲明：求為判決
（一）本院八十九年執字第一二八四七號強制執行事件，就原告財產執行所得金額，
      於民國九十年十二月二日所製作之更正分配表，其第八次序被告等之優先債權
      分配金額應減為新台幣（下同）七十九萬三千六百元。
（二）訴訟費用由被告等負擔。
二、陳述：
（一）緣原告於八十四年間向被告等借款六十萬元，並提供所有座落高雄縣大寮鄉二
      五三一之一九三地號土地，及其地上建物建號三七二號即門牌高雄縣大寮鄉○
      ○路二０三巷七０號二層樓房乙棟予被告等設定抵押權作為擔保。嗣上開不動
      產經案外人高雄縣大寮鄉農會聲請本院執行查封拍賣，被告等具狀聲明參與分
      配，經本院民事執行處通知已拍定及作成分配表，因被告乙○○對分配表聲明
      異議，復經本院民事執行處依強制執行法第四十條第一項之規定更正分配表，
      並將更正後之分配表以九十年十二月十八日九十高貴民祥八十九年執字第一二
      八四七號通知送達原告，此有該通知影本一件可稽。而該更正分配表列載被告
      等之債權，其遲延利息部分竟高達五十七萬一千八百四十元，而違約金部分則
      為六十四萬二千四百元，原告無法接受，業於九十年十二月二十六日提出聲明
      異議為反對之表示，此有該聲明異議狀影本一份可憑。
（二）按「約定利率，超過週年百分之二十者，債權人對於超過部分之利息，無請求
      權。」民法第二百零五條定有明文。查兩造所定訂之抵押權設定契約書固記載
      ：「遲延利息及違約金均按每百元一日二角。」此有該契約書影本一份可稽，
      惟依此約定，經換算結果該遲延利息及違約金皆各為年息百分之七十三，遠超
      過民法第二百零五條所規定之最高利率限制，則依民法第二百零五條之規定，
      其超過週年利率百分之二十之遲延利息部分被告等並無請求權，自不得列入分
      配應予扣除。故系爭更正分配表記載被告等之債權，其中關於遲延利息部分應
      減為十七萬六千元始為適法、允當。復按「違約金除當事人另有訂定外，視為
      因不履行而生損害賠償之總額。」、「約定之違約金額過高者，法院得減至相
      當之數額。」民法第二百五十條第二項及第二百五十二條分別定有明文。查本
      件兩造約定之違約金經換算結果高達年息百分之七十三，衡諸一般客觀事實、
      社會經濟狀況及當事人所受損害等情形，該違約金之約定顯然過高；況被告等
      除違約金外，尚請求遲延利息，且原告繳付被告利息至八十九年四月，則被告
      等縱受損害，應可從利息受償中獲得補償。又按金融機關就逾期放款之違約金
      ，均按約定利息之百分之十計算違約金，況金融機關係亦放款為營業，不但有
      營業稅、人員薪津設備等經費負擔，且尚有他人存款之應付利息負擔，而被告
      等並無前揭各項負擔，衡量上述各情，應按週年利率百分之二（即遲延利息之
      百分之十）計算支付違約金方屬恰當。故系爭更正分配表記載被告等債權其中
      關於違約金部分之金額應減為一萬七千六百元。又系爭更正分配表就被告等所
      得分配之金額除列載前述遲延利息、違約金外，尚列有利息計八萬八千元，惟
      查該筆利息與前述遲延利息之計算起迄皆屬相同，其差異在利率之不同，顯有
      重複計算之誤，自應予扣除。
（三）綜上所述，本院八十九年執字第一二八七四七號強制行事件，於九十年十二月
      二日所製作之系爭更正分配表，就被告等聲明參與分配之債權額一百九十萬二
      千二百四十元，應減去利息部分八萬八千元、遲延利息部分減為十七萬六千元
      、違約金部分減為一萬七千六百元，依此計算，被告等之優先債權應受分配金
      額應減為七十九萬三千六百元，此有明細表一紙可按。維此依強制執行法第四
      十一條之規定，提起本件分配表異議之訴。
三、證據：提出本院通知書影本一件、聲明異議狀影本一件、契約書影本一件及明細
    表乙張為證。
乙、被告方面：
一、聲明：均求為判決原告之訴駁回；訴訟費用由原告負擔。
二、陳述：
（一）被告乙○○部分：本件強制執行事件首於九十年十一月二十二日製作分配表，
      並定於同年十一月二十八日實施債權分配，然被告於分配期日一日前曾對該分
      配表聲明異議，經鈞院執行處於同年十二月二日認為異議正當而更正分配表，
      且於同年十二月十八日發函通知原告，而原告卻遲至同年十二月二十六日始提
      出聲明異議為反對之表示，業已超過強制執行法第四十條之一規定三日之法定
      期間，而視為同意依更正分配表實行分配。因此，原告仍在對於其已同意之更
      正分配表內容為爭執，於法即為不合。
（二）被告丁○○○部分：按違約金乃雙方約定，如債務人不於適當時期或不依適當
      方法履行債務時所生損害賠償總額，此於借貸契約成立當時即已明定。今原告
      自八十九年九月十一日起即未付利息，而被告因向鈞院標到房屋及修理房屋急
      需用錢，曾數度要求原告還錢被拒，且原告簽發之支票均遭退票，不得已才向
      他人借貸高利應急，始度過難關，被告亦蒙受相當之損害。且私法自治、契約
      自由，借貸雙方均出自兩願訂定，原告若不違約，當不致於遭受懲罰性之處罰
      遲延利息及違約金等。
三、證據：提出本院通知書影本二份為證。
丙、本院依職權調閱本院八十九執字第一二八四七號執行卷。
    理      由
一、按依法對於執行標的物有擔保物權或優先受償權之債權人，不問其債權已否屆清
    償期，債權人有無聲明參與分配，執行法院應就已知之債權及金額列入分配表；
    又債權人或債務人對於分配表所載各債權人之債權獲分配金額有不同意者，得向
    執行法院聲明異議；執行法院認為異議正當，而到場之債務人及利害關係之他債
    權人不為反對之陳述或同意者，應即更正分配表而為分配；依前條第一項更正之
    分配表應送達於未到場之債務人及有利害關係之他債權人；前項債務人及債權人
    於受送達後三日內不為反對之陳述者，視為同意依更正分配表實行分配。其為反
    對陳述者，應通知聲明異議人；異議未終結者，為異議之債權人或債務人，得向
    執行法院對為反對陳述之債權人或債務人提起分配表之訴；聲明異議人未於分配
    期日起十日內執行法院為前二項起訴之證明者，視為撤回其異議之聲明；前項期
    間，於第四十條之一有反對陳述之情形，自聲明異議人受通知之日起算。此觀八
    十五年十月十一日修正公佈施行之強制執行法第三十四條第二項、第三項、第三
    十九條第一項第四十條第一項、第四十條之一第一項、第二項、第四十一條第一
    項前段、第三項、第四項等規定自明。
二、經查本院八十九年執字第一二八四七號強制執行事件於拍買執行債務人即原告之
    不動產後，就拍賣所得價金二百二十一萬元作成分配表，並定於九十年十一月二
    十八日實施債權分配，惟被告乙○○於分配期日一日前即同月二十七日對該分配
    表聲明異議，本院執行處乃即更正分配表，並以九十年十二月十八日九十高貴民
    祥八十九執字第一二八四七號函通知兩造及其他債權人等，且載明：「茲以債權
    人乙○○對於分配表聲明異議，經依法更正分配表，台端如於本更正分配表送達
    後三日內不為反對之陳述者，依強制執行法第四十條之一第二項規定，視為同意
    依更正分配表實施分配。」等語，而原告於同年十二月二十四日收受該更正分配
    表後，遂於同年十二月二十六日十七時五分向本院具狀聲明異議並為反對之陳述
    等情，業經本院調閱本院八十九執字第一二八四七號執行卷查明屬實。是依前開
    法條說明，本件系爭分配表經債權人即被告乙○○異議後，執行處雖已更正分配
    表，但該更正之分配表送達予未到場之債務人即原告後，既經原告依法於三日內
    為反對之陳述，則該更正之分配表即未為原告所同意。換言之，異議未終結者，
    為異議之債權人即被告乙○○應向執行法院對為反對陳述之債務人即原告提起分
    配表之訴。亦即原告對該更正支配表已具狀為反對陳述時，執行法院即應通知被
    告乙○○請於受通知起十日內提起分配表之訴，否則被告乙○○當初之聲明異議
    應視為撤回而終結。準此，本件原告並無主動提起分配表異議之訴之必要；反之
    ，被告等如不願撤回異議，則應於受通知十日內對原告提起分配表異議之訴，並
    向執行處為起訴之證明，否則視為異議撤回而終結異議。
三、綜上所述，本件原告並非分配表異議之人，故不得依強制執行法第四十一條第一
    項前段提起分配表異議之訴。從而原告訴請就本院八十九年執字第一二八四七號
    強制執行事件，於民國九十年十二月二日所製作之更正分配表，其中被告等債權
    分配金額應減為七十九萬三千六百元乙事，核無必要，應予駁回。
據上論結：本件原告之訴為無理由，依民事訴訟法第七十八條，判決如主文。
中　　　華　　　民　　　國　　九十一　　年　　　十　　　月　　二十五　　日
                              臺灣高雄地方法院民事第二庭
~B法　　　官　吳進寶
右為正本係照原本作成。
如不服本判決，應於送達後廿日內，向本院提出上訴狀並表明上訴理由，如於本判決
宣示後送達前提起上訴者，應於判決送達後十日內補提上訴理由書（須附繕本）。
中　　　華　　　民　　　國　　九十一　　年　　　十　　　月　　二十五　　日
~B法院書記官　鄭淑華
